臺灣高等法院高雄分院刑事判決　　　　 96年度上易字第563號
上　訴　人
即　被　告　乙○○
上列上訴人因恐嚇案件，不服臺灣高雄地方法院95年度易字第25
66號中華民國96年5 月2 日第一審判決（起訴案號：臺灣高雄地
方法院檢察署95年度偵字第24164 號），提起上訴，本院判決如
下：
    主  文
原判決撤銷。
乙○○以加害生命、身體之事，恐嚇他人致生危害於安全，處拘
役伍拾日，如易科罰金，以銀元佰元即新臺幣玖佰元折算壹日
。減為拘役貳拾伍日，如易科罰金，以銀元佰元即新臺幣玖佰
元折算壹日。
    事  實
一、乙○○與甲○○因有金錢糾紛，雙方數度發生嚴重爭執，乙
    ○○竟基於恐嚇危害他人安全之犯意，於民國95年6 月28日
    下午5 時40分許，騎乘機車至位於高雄縣大樹鄉○○村○○
    路53-1號甲○○之住處前，對甲○○告以「我欠你，我給你
    壓死，我欠你啦（機車撞門聲）…你別跑，我欠你呢；要壓
    死你呢…我怕你這個不孝小孩，你這種人不差你一個（台語
    ）」之加害生命、身體言語恐嚇甲○○，使其心生畏懼，致
    生危害於安全。嗣經甲○○報警處理，而查獲上情。
二、案經甲○○訴由高雄縣政府警察局仁武分局報告臺灣高雄地
    方法院檢察署檢察官偵查起訴。
    理  由
壹、程序方面：
一、被告乙○○爭執證人即告訴人甲○○於警詢所為陳述之證據
    能力，因證人甲○○業經於原審法院審理中傳喚到庭作證，
    而其於原審法院審判期日所為之證述情節，核與其於警詢中
    所為之陳述互核一致，因而與刑事訴訟法第159 條之2 所規
    定：「被告以外之人於司法警察調查中所為之陳述，與審判
    中『不符』時，其先前之陳述具有較可信之特別情況，且為
    證明犯罪事實存否所必要者，得為證據」之要件不符，亦核
    無刑事訴訟法第159 條之3 、之4 或之5 所規定之傳聞法則
    例外之情形，認證人甲○○於警詢所為之陳述，應無證據能
    力，惟仍得做為彈劾證據使用。
二、按刑事訴訟法第165 條之1 第2 項規定：「錄音可為證據者
    ，審判長應以適當之設備，顯示聲音，使當事人、代理人、
    辯護人或輔佐人辨認或告以要旨」，乃就新型態證據之開示
    、調查方法而為之規定；所謂「以適當之設備，顯示」，通
    常以勘驗為之，重在辨別錄音聲音之同一性，兼及錄音內容
    之真實性。依據錄音結果予以翻譯而製作之譯文，乃該錄音
    內容之顯示，此為學理上所稱之派生證據，屬於文書證據之
    一種。此於被告或訴訟關係人對其譯文之真實性發生爭執或
    有所懷疑時，法院應依刑事訴訟法第165 條之1 第2 項規定
    勘驗該錄音帶踐行調查證據之程序，以確認該錄音聲音是否
    為本人及其內容與譯文之記載是否相符（最高法院96年度台
    上字第1869號判決參照），查被告雖否認卷附錄音帶之真實
    性，認屬告訴人所偽造之證據，應無證據能力，惟該錄音帶
    之內容業經原審法院依職權勘驗，有原審法院96年3 月5 日
    筆錄在卷可按，經告訴人指稱錄音帶中之女聲係其所言，地
    點是在其住處（見原審卷第25頁），再由錄音帶下列對話內
    容觀之：「男：3 萬領一領快拿來還一還啦！3 萬啦，3 萬
    塊來還一還啦！」；「男：你這麼『拗蠻』有的沒的（台語
    ，意即蠻橫無理胡作非為），告傷害，假腳痛…叫醫院幫你
    上藥…有的沒有的，我告訴你啦，我最不怕別人告啦」；「
    女：火災…你自己…我欠人的我就補完了。男：告我沒有起
    訴啊，告訴沒證據，就不起訴啊。」（見原審卷第23、24頁
    ），核與被告迭於警詢、偵訊及原審法院審理中多次供稱：
    「約12年前，甲○○告我點火發生火災，經檢察官不起訴處
    分後，91年間，甲○○要我賠償鳳梨園被火燒之損失，當時
    我便說3 萬元係要借給甲○○，並非做火災之賠償；因告訴
    人欠我3 萬元，因此碰到告訴人便問要不要還錢」等語（見
    警卷第2 頁、95年度偵字第24164 號偵查卷宗第11頁、原審
    卷16頁），復於原審法院審理中供陳：「告訴人曾就豬舍火
    燒之事，對我向檢察官提起告訴，後經檢察官為不起訴處分
    」等語（見原審卷第41頁）相符，又查告訴人於提起本件恐
    嚇告訴前，確曾檢具大東醫院之診斷證明書（上載「左足背
    挫瘀腫2 ×2 公分，疑蹠骨骨折」），至高雄縣政府警察局
    仁武分局溪埔派出所就被告因前開金錢糾紛，騎車衝撞致其
    受傷一事，提出傷害告訴，有詢問筆錄及上開醫院診斷證明
    書各1 份附卷可證（見警卷第6-8 頁、第10頁），綜上各情
    ，足徵勘驗筆錄內所載之對話內容均與被告於警詢、偵訊、
    原審法院審理中之供述相符，並有前揭事證可佐，被告前揭
    辯稱本件卷附錄音帶係屬偽造，錄音帶中之聲音非其所言云
    云，顯非足採，此外，卷附錄音內容足以真實反應被告與告
    訴人間之對話內容、聲音，又經原審法院依前揭法律規定當
    庭勘驗，應非屬傳聞證據，從而，卷附錄音帶及前揭勘驗筆
    錄自均有證據能力。
三、傳聞法則乃對於被告以外之人於審判外之言詞或書面陳述，
    亦即針對被告以外之人於審判外以言詞或書面所為之供述證
    據而為規範。卷附現場照片多幀，乃以科學、機械之方式，
    對於所拍攝內容所為忠實且正確之記錄，上開照片在性質上
    亦非供述證據，無刑事訴訟法第159 條第1 項規定之適用。
貳、實體方面：
一、訊據上訴人即被告固承認有與告訴人因金錢糾紛而起爭執之
    事實，惟否認恐嚇犯行，辯稱：「我與告訴人係鄰居，但從
    未去過告訴人之住處，且未曾對告訴人恐嚇，僅曾多次在路
    上相遇，而催討債務」云云。
二、經查：
  (一)證人即告訴人甲○○於原審法院審理中證稱：「與被告是鄰
    居，因十幾年前之事而有金錢糾紛，於案發時那段時間，被
    告每隔2 天便會來跟我要錢，被告當天騎摩托車至我住處，
    並說如果出來要撞死我，且一直罵我，令我很害怕」等語（
    見原審卷第35、36頁），核與其於檢察官偵訊中證稱：「被
    告於前揭時地，對我說要開車撞死我」等情節相符（見偵查
    卷第23頁）；且被告曾對告訴人云：「我欠你，我給你壓死
    ，我欠你啦（機車撞門聲）…你別跑，我欠你呢；要壓死你
    呢…我怕你這個不孝小孩，你這種人不差你一個（台語）」
    等語，業經原審法院於準備程序中當庭勘驗卷附錄音帶無訛
    （見原審卷第25頁），參以被告自承與告訴人間之嫌隙係金
    錢糾紛，遇見告訴人時，曾要求告訴人還錢，且告訴人前因
    豬舍火災之事對其提出告訴等情，足徵被告既急欲向告訴人
    索討欠款，又與告訴人間多年來曾因大小糾紛而多次對簿公
    堂涉訟，是被告與告訴人對話之時，因盛怒之下而口出惡言
    ，為前揭恐嚇之言詞，而與常情相符。況證人甲○○於警詢
    迄原審法院審理中就被告恐嚇之情節均指訴歷歷，且前後證
    述一致，並有前揭事證可佐，顯見告訴人所為指訴應非子虛
    ，足堪採認。
  (二)按刑法第305 條「以加害生命、身體、自由、名譽、財產之
    事，恐嚇他人致生危害於安全」，所謂「致生危害於安全」
    係指因行為人之恐嚇行為使被害人內心產生恐懼而言，而被
    害人是否感到恐懼，則應綜合被害人之主觀認知，與行為人
    所傳達之恐嚇訊息內容、社會上一般人接獲該訊息會產生之
    心理感受等客觀情況加以衡量。衡諸被告前揭言語所使用諸
    如「我給你壓死，我欠你啦（機車撞門聲）…你別跑」（台
    語）、「要壓死你呢…我怕你這個不孝小孩，你這種人不差
    你一個」（台語）等將加害於他人之生命、身體安全之字句
    ，依一般社會常情，一般人聽聞諸上開言詞，均能認識此乃
    加害生命、身體之惡害通知，在客觀上顯已足使人心生畏懼
    ，且告訴人於原審法院審理時亦證稱：「被告當天說如果我
    出來要撞死我，且一直罵，我很害怕」等語明確（見原審卷
    第36頁）。參以原審法院當庭勘驗卷附錄音帶之內容，足見
    被告當時所言多屬不堪入耳之穢語，語氣已難平和，依此言
    談舉措觀之，已足使人認其非無使用暴力之可能，益徵告訴
    人確因被告以前開加害生命、身體之言語加以恐嚇，心生恐
    懼畏怖而危害其安全無疑。
綜上所述，本件事證明確，被告犯行洵堪認定，應予依法論科。
三、核被告所為，係犯刑法第305 條之恐嚇危害安全罪。被告行
    為後，刑法部分條文，業於94年2 月2 日經總統以華總一義
    字第09400014901 號令修正公布，並於95年7 月1 日施行，
    刑法施行法第1 條之1 亦於95年6 月14日經總統以華總一義
    字第09500085181 號令公布施行，參酌最高法院95年5 月23
    日刑事庭第8 次會議決議，修正後刑法第2 條第1 項之規定
    ，係規範行為後法律變更所生新舊法律比較適用之準據法，
    於修正後刑法施行後，應適用修正後刑法第2 條第1 項之規
    定，為「從舊從輕」之比較。茲被告行為時之刑法第41條第
    1 項前段規定：「犯最重本刑為5 年以下有期徒刑以下之刑
    之罪，而受6 個月以下有期徒刑或拘役之宣告，因身體、教
    育、職業、家庭之關係或其他正當事由，執行顯有困難者，
    得以1 元以上3 元以下折算1日 ，易科罰金。」關於易科罰
    金之折算標準，修正前罰金罰鍰提高標準條例第2 條前段（
    自95年7 月1 日起已刪除）規定，就其原定數額提高為100
    倍折算1 日，則本件被告行為時之易科罰金折算標準，應以
    銀元300 元折算1 日，經折算為新臺幣後，即應以新臺幣
    900 元折算1 日。惟修正後刑法第41條第1 項前段規定改為
    ：「犯最重本刑為5 年以下有期徒刑以下之刑之罪，而受6
    個月以下有期徒刑或拘役之宣告者，得以新臺幣1 千元、2
    千元或3 千元折算1 日，易科罰金。」比較修正前後易科罰
    金之折算標準，以修正前之規定較有利於被告，依刑法第2
    條第1 項前段，應適用修正前刑法第41條第1 項前段規定，
    定其折算標準。
四、原審為科刑之判決，固非無見，惟中華民國96年罪犯減刑條
    例已於96年7 月16日施行，被告犯罪時間在96年4 月24日以
    前，所犯刑法第305 條之恐嚇危害安全罪，符合中華民國96
    年罪犯減刑條例第2 條第1 項第3 款減刑之要件，原審不及
    適用該條例第7 條之規定於裁判時減刑，自有未合。被告上
    訴意旨否認犯罪，空言指摘原判決不當，固無可取，但原判
    決確有如上所述可議之處，屬無可維持，應由本院撤銷改判
    ，爰審酌被告為智識成熟之成年人，且已逾耳順之年，不思
    以理性、合法之途徑溝通解決與告訴人間之金錢債務等糾紛
    ，竟動輒對告訴人惡言相向，甚而以前開加害生命、身體之
    言語恐嚇告訴人，致告訴人心生畏懼，危害其安全，事後猶
    飾詞卸責，否認犯行，犯罪後態度欠佳，又迄今未與告訴人
    達成和解，難認有悔意等一切情狀，量處拘役50日，並依法
    諭知如易科罰金以銀元300 元即新臺幣900 元折算1日 之折
    算標準，以示儆懲。並依中華民國96年罪犯減刑條例第2 條
    第1 項第3 款、第7 條之規定於裁判時減刑，減其宣告刑二
    分之一，為拘役25日，及依法諭知如易科罰金，以銀元300
    元即新台幣900 元折算1 日之折算標準。
據上論斷，應依刑事訴訟法第369 條第1 項前段、第364 條、第
299 條第1 項前段、刑法第2 條第1 項前段、第305 條，第41條
第1 項前段（修正前），廢止前罰金罰鍰提高標準條例第2 條，
中華民國96年罪犯減刑條例第2 條第1 項第3 款、第7 條、第9
條、刑法施行法第1 條之1 ，判決如主文。
本案經檢察官邱榮藏到庭執行職務。
中　　華　　民　　國　　96　　年　　7 　　月　　24　　日
                  刑事第二庭  審判長法  官  林正雄
                                    法  官  黃壽燕
                                    法  官  陳啟造
以上正本證明與原本無異。
不得上訴。
中　　華　　民　　國　　96　　年　　7 　　月　　24　　日
                                    書記官  彭筱瑗
附錄本判決論罪科刑法條：
中華民國刑法第305 條
以加害生命、身體、自由、名譽、財產之事，恐嚇他人致生危害
於安全者，處2 年以下有期徒刑、拘役或3 百元以下罰金。
